【裁判字號】    99,易,1382
【裁判日期】    991029
【裁判案由】    恐嚇取財
【裁判全文】
臺灣高雄地方法院刑事判決              99年度易字第1382號
公  訴  人  臺灣高雄地方法院檢察署檢察官
被      告  陳文聰
上列被告因恐嚇取財案件，經檢察官提起公訴（99年度偵字第16
478 號），本院判決如下：
    主  文
陳文聰犯恐嚇取財未遂罪，累犯，處有期徒刑柒月。
    事  實
一、陳文聰前因違反毒品危害防制條例，經本院以95年度簡字第
    1259號判決判處有期徒刑5 月、5 月，應執行有期徒刑9 月
    確定；再因違反毒品危害防制條例，經本院以95年度簡字第
    4111號判決判處有期徒刑5 月確定，上開徒刑經發監接續執
    行，於民國96年6 月17日縮刑期滿執行完畢。詎其仍不知悔
    悟，竟意圖為自己不法之所有，基於恐嚇取財之犯意，於99
    年11月15日中午12時許，自其位於高雄市○○區○○街96號
    4 樓之住處，以電話撥打（未顯示電話號碼）至李肆榮位於
    高雄市○○區○○街550 號住處之電話（電話號碼詳卷），
    對李肆榮恫稱：你要確實準備好彩金120 萬元，若沒有準備
    好，眾兄弟會很不爽等語，致李肆榮心生畏懼，遂於同日12
    時15分許，即向高雄市政府警察局三民第二分局鼎山派出所
    報案；後陳文聰於99年2 月13日晚上7 時30分許，搭乘計程
    車親自前往李肆榮上開住所（即西裝店）欲找李肆榮，李肆
    榮乘機報警，員警據報後旋即到場處理，陳文聰見狀隨即離
    去，始未得逞。嗣經警於99年5 月11日中午12時20分許，持
    臺灣高雄地方法院檢察署檢察官核發之拘票，前往高雄市○
    ○區○○街96號4 樓，將陳文聰拘提到案，始查悉上情。
二、案經李肆榮訴由高雄市政府警察局三民第二分局移送臺灣高
    雄地方法院檢察署檢察官偵查起訴。
    理  由
壹、證據能力之認定：
    按被告以外之人於審判外之陳述，雖不符刑事訴訟法第159
    條之1 至第159 條之4 之規定，而經當事人於審判程序同意
    作為證據，法院審酌該言詞陳述或書面陳述作成時之情況，
    認為適當者，亦得為證據；當事人、代理人或辯護人於法院
    調查證據時，知有第159 條第1 項不得為證據之情形，而未
    於言詞辯論終結前聲明異議者，視為有前項之同意，刑事訴
    訟法第159 條之5 定有明文。經查，本判決所引用之各項證
    據資料，其屬於被告以外之人於審判外之陳述者，均據本院
    於調查證據程序逐一提示並告以要旨，檢察官、被告均知該
    等證據為被告以外之人之審判外陳述，已表示對證據能力沒
    有意見（見院一卷第32頁、院二卷第41頁正面，又證李肆榮
    於本院審理時已到庭證述甚明，其於警詢中之證述本院未予
    引用，併予敘明）及未於言詞辯論終結前聲明異議，本院審
    酌上開證據作成時之情況，亦無不當取供等情形，認為以之
    作為本案之證據亦屬適當，依刑事訴訟法第159 條之5 規定
    ，應有證據能力。
貳、實體部分：
一、訊據被告陳文聰固坦承有於上揭時、地撥打電話給告訴人李
    肆榮及前往告訴人住所（即西裝店），惟矢口否認有上開恐
    嚇取財未遂犯行，並辯稱：伊於98年11月15日打電話給告訴
    人，是向他問好；於99年2 月13日，伊只是去他家要向他拜
    年云云。
二、經查：
  (一)被告意圖為自己不法之所有，基於恐嚇取財之犯意，於99年
    11月15日中午12時許，自其位於高雄市○○區○○街96號4
    樓之住處，以電話撥打（未顯示電話號碼）至告訴人位於高
    雄市○○區○○街550 號住處之電話（電話號碼詳卷），並
    對告訴人恫稱：你要確實準備好彩金是120 萬元，若沒有準
    備好，眾兄弟會很不爽等語，使告訴人心生畏懼，遂於同日
    12時15分許，即向高雄市政府警察局三民第二分局鼎山派出
    所報案；後被告於99年2 月13日晚上7 時30分許，搭乘計程
    車前往告訴人上開住所（即西裝店）欲找告訴人，告訴人乘
    機報警，員警據報後旋即到場處理，被告見狀隨即離去，始
    未得逞等情，業據證人即告訴人李肆榮於本院審理時證述甚
    詳在卷（見院二卷41頁反面至44頁反面），核與被告於本院
    審理時亦供承：於98年11月15日，伊是有講到這樣的話（指
    「你要確實準備好彩金120 萬元，若沒有準備好，眾兄弟會
    很不爽」等語），是他誤會伊要跟他拿彩金，所以伊才會講
    上開的話嚇他；伊於99年2 月13日晚上7 時30分許，有搭乘
    計程車到告訴人的店等情相符（見院一卷第30頁、院二卷第
    47頁正面），復有高雄市政府警察局三民第二分局鼎山派出
    所受理刑事案件報案三聯單1 紙（見警卷第14頁）、相片影
    像資料查詢結果1 紙（見警卷第19頁），堪以佐證。
  (二)被告雖否認有恐嚇取財未遂犯行，並以上揭情詞置辯。惟查
    ：
  １、被告於本院審理時雖辯稱：伊於98年11月15日打電話給告
      訴人，是向他問好云云。惟觀被告前於警詢中係辯稱：於
      98年11月15日11時30分，伊在現在住處（高雄市○○區○
      ○街96號4 樓）打電話給告訴人，伊是打電話請教他事情
      云云，且經警隨即詢問被告於上述時、地是請教告訴人何
      事情？被告則供述：「沒有事情」（見警卷第3 頁）。是
      被告就其於98年11月15日打電話給告訴人，係為何事，先
      後明顯不一致，若果係實情，何以如此，已見情虛。
  ２、又被告上開所辯，亦與證人即告訴人李肆榮於本院審理時
      證稱：於98年11月15日，被告打電話來說10幾年前有委託
      伊簽六合彩，要伊準備好彩金120 萬元，他要來領回，如
      果沒有準備好，眾兄弟會不爽等情（見院二卷第41頁反面
      、44頁正面），明顯不相符。況被告嗣後於本院審理時並
      供承：於98年11月15日伊是有講到這樣的話（指「你要確
      實準備好彩金120 萬元，若沒有準備好，眾兄弟會很不爽
      」等語），是他（指告訴人）誤會伊要跟他拿彩金，所以
      伊才會講上開的話嚇他；伊確實有嚇他，他每次遇到伊，
      都跟伊說王火金、王火木曾經跟他簽過120 萬元的彩金，
      最後他只給對方35萬元，所以伊才會要跟他拿120 萬元的
      彩金等語明確（見院二卷45頁正面、第47頁正面）。再參
      以證人（即告訴人）李肆榮與被告並無仇隙及債務糾紛（
      見警卷第3 頁），自無干冒偽證之處罰而誣陷被告之理；
      復佐以告訴人若非果遭被告電話加以恐嚇，告訴人在98年
      11月15日中午接到被告之來電後，又何需隨即於同日中午
      12時15分趕往高雄市政府警察局三民第二分局鼎山派出所
      報案。是由上開事證綜合以觀，自足認被告確有於98年11
      月15日中午12時許，自其住處以電話撥打（未顯示電話號
      碼）至告訴人上開住所，對告訴人恫稱：你要確實準備好
      彩金120 萬元，若沒有準備好，眾兄弟會很不爽等語，致
      告訴人心生畏懼。被告上開所辯：伊於98年11月15日打電
      話給告訴人，是向他問好云云，為犯後卸責之詞，不足採
      信。
  ３、另外，被告僅係約15年前曾到告訴人所經營之西裝店做過
      西裝，並曾經前往泡茶，而認識告訴人，之後長達15年左
      右時間沒有見面及聯絡等情，業據證人李肆榮於本院審理
      時證述詳確（見院二卷第42頁反面、第43頁正面），核與
      被告於警詢中供述：伊平常與告訴人沒有來往，自85年到
      現在都沒有見過面等情相符（見警卷第4 頁）；再佐以被
      告前於98年11月15日已有撥打電話向告訴人恐嚇取財之行
      為，及被告嗣後見警察到場處理，隨即離去等情觀之，益
      徵被告於98年2 月13日特地搭乘計程車前往告訴人住處（
      即西裝店），當係為取得上開彩金120 萬元之事，是被告
      上開所辯：於99年2 月13日，伊只是去他家要向他拜年云
      云，不足採信。
  (三)綜上所述，被告有上揭事實欄所載恐嚇取財未遂犯行，事證
    明確，應予依法論科。
三、核被告所為，係犯刑法第346 條第3 項、第1 項之恐嚇取財
    未遂罪。查被告前因違反毒品危害防制條例，經本院以95年
    度簡字第1259號判決判處有期徒刑5 月、5 月，應執行有期
    徒刑9 月確定；再因違反毒品危害防制條例，經本院以95年
    度簡字第4111號判決判處有期徒刑5 月確定，上開徒刑經發
    監接續執行，於96年6 月17日縮刑期滿執行完畢，有臺灣高
    等法院被告前案紀錄表1 份在卷可按，其受徒刑之執行完畢
    ，5 年以內故意再犯有期徒刑以上之罪，為累犯，應依法加
    重其刑。又被告已著手恐嚇取財行為之實施，而未至取得財
    物之結果，為未遂犯，爰依刑法第25條第2 項之規定減輕其
    刑。被告有刑之加重及減輕事由，依法先加後減之。爰審酌
    被告前有違反槍砲彈藥刀械管制條例、違反肅清煙毒條例、
    贓物等多項前科，有臺灣高等法院被告前案紀錄表1 份在卷
    可稽，素行非佳，其對告訴人恐嚇取財，致告訴人心生畏懼
    ，犯後復未能誠實以對，難認已有悔悟之心；兼衡以被告並
    未取得任何財物，及被告犯罪之手段、智識程度（高職畢業
    ）、生活狀況，暨告訴人、檢察官對本案科刑範圍之意見等
    一切情狀，量處如主文所示之刑，以資懲儆。
四、不另為無罪諭知部分：
  (一)公訴意旨雖認：被告陳文聰於98年11月8 日下午3 時許，自
    不詳處所，以電話撥打（未顯示電話號碼）至告訴人住所，
    向告訴人恐嚇稱：「我是陳文聰，於16年前叫你代簽賭六合
    彩，簽中120 萬元沒付給我，你要準備好120 萬元，否則對
    你不利．．．」等語，因認就上開時、地，亦涉有刑法第34
    6 條第3 項、第1 項恐嚇取財未遂之犯行。
  (二)按犯罪事實應依證據認定之，無證據不得認定犯罪事實；又
    不能證明被告犯罪者，應諭知無罪之判決，刑事訴訟法第15
    4 條第2 項、第301 條第1 項分別定有明文。次按刑事訴訟
    法第161 條已於91年2 月8 日修正公佈，其第1 項規定：檢
    察官就被告犯罪事實，應負舉證責任，並指出證明之方法。
    因此，檢察官對於起訴之犯罪事實，應負提出證據及說服之
    實質舉證責任。倘其所提出之證據，不足為被告有罪之積極
    證明，或其指出證明之方法，無從說服法院以形成被告有罪
    之心證，基於無罪推定之原則，自應為被告無罪判決之諭知
    （最高法院92年度台上字第128 號判例意旨參考）。
  (三)經查，被告於98年11月8 日下午3 時許，自其位於高雄市○
    ○區○○街96號4 樓之住處以電話撥打（未顯示電話號碼）
    至告訴人住所，僅陳稱：伊是陳文聰，於16年前叫你代簽賭
    六合彩，簽中彩金等語，並未向告訴人恐嚇稱：你要準備好
    120 萬元，否則對你不利（或不然要對你怎樣）等語，業經
    證人李肆榮於本院審理時證述甚詳在卷（見院二卷第44頁正
    面）。另經本院遍閱全卷資料，亦無證據足資證明被告於98
    年11月8 日確有上開起訴意旨所指恐嚇取財之犯行。從而，
    上揭公訴意旨所指，本院自難採信，本應為被告被訴此部分
    無罪之諭知。惟因公訴人認被告此部分若成立犯罪，與前揭
    經本院論罪科刑部分，有接續犯之一罪關係，爰不另為無罪
    之諭知，附此敘明。
據上論斷，應依刑事訴訟法第299 條第1 項前段，刑法第346 條
第3 項、第1 項、第47條第1 項、第25條第2 項，刑法施行法第
1 條之1 ，判決如主文。
本案經檢察官陳秉志到庭執行職務。
中    華    民    國    99    年    10    月    29    日
                  刑事第五庭審判長法  官  李昆南
                                  法  官  劉美香
                                  法  官  林永村
以上正本係照原本作成。
如不服本判決應於收受本判決後10日內向本院提出上訴書狀，並
應敘述具體理由，如未敘述上訴理由者，應於上訴期間屆滿後20
日內補提理由書狀於本院（均須按他造當事人之人數附繕本）「
切勿逕送上級法院」。
中    華    民    國    99    年    10    月    29    日
                                  書記官  王珮樺
附錄本案論罪科刑之法條
中華民國刑法第346條
（恐嚇取財得利罪）
意圖為自己或第三人不法之所有，以恐嚇使人將本人或第三人之
物交付者，處6 月以上5 年以下有期徒刑，得併科1 千元以下罰
金。
以前項方法得財產上不法之利益，或使第三人得之者，亦同。
前二項之未遂犯罰之。

司法院資訊處製作；財團法人民間司法改革基金會備份。
